【裁判字號】    90,易,3944
【裁判日期】    901206
【裁判案由】    竊盜
【裁判全文】
臺灣高雄地方法院刑事判決                          九十年度易字第三九四四號
    公  訴  人  臺灣高雄地方法院檢察署檢察官
    被      告  甲○○
右列被告因竊盜等案件，經檢察官提起公訴（九十年度偵字第八八四七號），本院判
決如左：
    主  文
甲○○無故侵入他人住宅，處罰金貳仟元，如易服勞役，均以參佰元折算壹日。
    事  實
一、甲○○前於民國八十八年三月六日因妨害自由案件，經臺灣臺中地方法院判處拘
    役五十日，於八十八年三月三十日易科罰金執行完畢，因誤認乙○○位於高雄縣
    燕巢鄉○○村○○路七十一巷四十七號住宅為其友人林憲章（音譯）之住處，竟
    於九十年五月四日十三時三十分許，打開該處由鐵絲築成之圍牆大門進入屋內，
    無故侵入乙○○之住處，嗣因甲○○於該屋內呼喊林憲章之名，乃喚醒彼時於二
    樓午睡之乙○○，繼報警查獲。
二、案經乙○○訴請高雄縣警察局岡山分局報請臺灣高雄地方法院檢察署檢察官偵查
    起訴。
    理  由
一、訊據被告乙○○固坦承於前述時、地以上述方式進入告訴人乙○○之住處，惟否
    認有妨害自由之犯行，辯稱：伊當時係要尋找友人林憲章，因在告訴人住處門口
    有喊林憲章之名，未獲回應，方打開該處大門之鐵鍊入內，並非無故侵入住宅云
    云。惟查：
  (一)刑法第三百零六條第一項所保護之法益，係指個人居住之場所有不受其他無權進
    入者之干擾或破壞，個人有決定何人可以進入或停留之自由，故該條所保護者，
    係個人在其住處有不被干擾或其居住安寧有不被破壞之自由，而非保護他人之權
    益或社會法益，因此，在未得住宅之支配人或管理人之明示或默示認許前，私人
    本不得擅自侵入他人住宅（最高法院四十六年度台非字第四四號判決意旨可資參
    照）。是此，本件被告縱誤認該處為其友人林憲章之住處，然其於未得居住該處
    之人同意之情形下，即擅自打開該處大門之鐵鍊進入屋內之行為，顯已構成無故
    侵入他人住宅之犯行。
  (二)行為人如有正當理由而擅自進入他人住宅，雖不構成刑法第三百零六條第一項所
    稱之「無故」，然此所指之正當理由，應指如鄰居外出無人在家，但發生火警，
    遂自行破門入內就火，或如依法執行搜索而入內等情。本件被告僅因在該處所大
    門口呼喊其友人林憲章之名未獲回應，即擅自侵入告訴人住處，顯難認具備正當
    理由，被告前開辯解，洵不足採。
  (三)綜上所述，被告無故侵入他人住宅之犯行，事證明確，堪以認定。
二、核被告甲○○所為，係犯刑法第三百零六條第一項之侵害住宅罪。本院審酌被告
    所為雖危害他人居住安全，惟念被告係為尋友，一時失慮所致，其惡性尚非重大
    等一切情狀，量處如主文所示之刑，並諭知易服勞役之折算標準。
三、公訴意旨另以：被告甲○○意圖為自己不法之所有，於九十年五月四日十三時三
    十分許，潛入高雄縣燕巢鄉○○村○○路七十一巷四十七號乙○○住宅，欲竊取
    該住宅內之財物，其先進入該住宅二樓乙○○之弟房間內搜尋財物未果，復欲進
    入乙○○房間時，為乙○○報警當場逮獲，因認被告尚涉犯刑法第三百二十條第
    三項、第一項竊盜未遂罪嫌云云。經查：
  (一)按犯罪事實應依證據認定之，無證據不得推定其犯罪事實；不能證明被告犯罪者
    ，應諭知無罪之判決，刑事訴訟法第一百五十四條、第三百零一條第一項分別定
    有明文。又所謂認定犯罪事實之證據，係指足以認定被告確有犯罪行為之積極證
    據而言，如未發現相當證據，或證據不足以證明，自不能以推測或擬制之方法，
    以為裁判基礎。且告訴人之告訴，係以使被告受刑事訴追為目的，是其陳述是否
    與事實相符，仍應調查其他事實以資審認，始得為不利被告之認定。又認定不利
    於被告之事實，需依積極證據，茍積極證據不足為不利於被告事實之認定時，即
    應為有利於被告之認定，更不必有何有利之證據。次按，刑事訴訟上證明之資料
    ，無論其為直接證據或間接證據，均須達於通常一般人均不致於有所懷疑，而得
    確信其為真實之程度，始得據為有罪之認定，若其關於被告是否犯罪之證明未能
    達此程度，而有合理性懷疑之存在，致使無從形成有罪之確信，根據「罪證有疑
    ，利於被告」之證據法則，即不得遽為不利被告之認定，其以情況證據（即間接
    證據）斷罪時，尤須基於該證據在直接關係上所可證明之他項情況事實，本乎推
    理作用足以確證被告有罪，方為合法，不得徒憑主觀上之推想，將一般經驗上有
    利被告之其他合理情況逕予排除，此觀諸最高法院七十六年度台上字第四九八六
    號、三十二年度上字六七號判例意旨亦甚明顯。
  (二)公訴人認被告涉有上開犯行，無非以告訴人指訴綦詳，並有竊盜現場照片二幀在
    卷可憑，再公訴人經依法務部戶役政連結作業系統查詢結果，並無查得於告訴人
    住處附近居住有林憲章之人，足見被告確涉有竊盜罪嫌，為其論罪依據。
  (三)訊據被告固不否認於上開時間，侵入告訴人住處，並逐一打開告訴人住處之房間
    房門等情，惟堅決否認有何竊盜犯行，辯稱：伊為尋訪友人林憲章方進入告訴人
    住處，於該住處第三個房間見到告訴人，曾告知告訴人係為尋友，惟為告訴人所
    不信，係伊主動與告訴人前往警局製作警訊筆錄，確無竊盜之犯行等語。
  (四)查被告於警、偵訊及本院審理中均否認進入屋內竊盜財物，並以上揭情詞置辯（
    參警卷第三頁至第四頁，偵查卷第十三頁至第十四頁，本院九十年十一月二十一
    日訊問筆錄、九十年十一月二十二日審判筆錄）。從而，被告是否具有竊盜犯意
    ，並著手竊盜行為，非無研求之餘地。雖查告訴人乙○○於警、偵訊及本院審理
    中始終指訴被告進入伊房間時被伊所發現，事後進入伊弟房間發現有遭翻動痕跡
    ，並經伊弟確認等語（參警卷第一頁至第二頁，偵查卷第十三頁，本院九十年十
    一月二十二日審判筆錄），復指訴被告係翻伊住處鐵絲網進入等語。惟查，被告
    固於警訊中先行供述其係攀爬告訴人住處鐵絲圍牆進入等語，然隨即改稱係直接
    開啟大門入內，嗣並於偵查及本院審理中仍堅稱係由大門進入，是告訴人指稱被
    告係翻越圍牆入內一情，是否可採，非無疑問。況被告進入告訴人住處時，告訴
    人適於房內午休，依理當無法知悉被告進入其住處之方法為何，故此，自無法認
    定被告係以攀爬圍牆之方式進入告訴人住處，合先敘明。再查，被告於進入告訴
    人住宅內時，曾沿該住處之房間呼喊某人姓名，並途至告訴人午休之房間時，尚
    敲門叫喊，迨告訴人因被告前開諸舉自睡夢中醒來，趨前打開房門時，質問被告
    何以擅闖民宅時，被告告知係要尋友，並應告訴人要求將其本人證件交予告訴人
    查看，並自告訴人以電話報警時起至警方到來止，被告均在告訴人住處等待未曾
    離去，其後甚且自行騎乘機車至警局應訊等情，亦據告訴人於偵查及本院審理中
    陳述明確（參偵查卷第十三頁，本院九十年十一月二十二日審判筆錄），是依告
    訴人所述前情，如被告確係基於行竊之意進入告訴人住處，衡情自當躡手躡腳以
    降低聲響，並於竊得財物後迅速離取，斷無入內後沿途喊叫且敲打告訴人所午休
    之房間，惟恐告訴人住處無人不知其到來，自曝犯行之理，其後甚於遭告訴人發
    現後，竟應允告訴人所求，提供其本人身分證件以供查看，並於得知告訴人已報
    警後，滯留該處等待警方到來，未思逃逸，甚而自行騎乘機車至警局製作筆錄，
    衡之被告諸舉，顯與竊賊所為大相逕庭，足認被告所辯係因訪友誤入告訴人住處
    等語，應屬可採。
  (五)雖告訴人於警、偵訊及本院審理中均稱伊弟房間曾遭翻動云云，並提出現場照片
    二幀為憑（參警卷第七頁），惟本院依卷附現場照片觀之，認該房間雖有衣物數
    件置於地板之情形，惟並無翻箱倒櫃、凌亂之象，自難以該照片遽可認定被告確
    為竊盜犯行。
  (六)至於公訴人雖由法務部戶役政連結作業系統查詢結果，未查得有林憲章之人住居
    於告訴人住處附近，進認被告所辯係為訪友云云，顯不足採。然依戶役政系統所
    查詢之住址僅為戶籍所在地，與實際住居地常屬二事，且僅得表示於查詢當時並
    無林憲章之人設籍該處附近，惟是否進可認定告訴人住處附近確無林憲章之人？
    是公訴人此部分論罪依據，恐有疑問。
  (七)綜上所述，依前開證據顯示並無法認定被告確有竊盜之不法意圖，亦無著手竊盜
    之行為。公訴人遽認被告侵入告訴人住處著手竊盜，即屬誤會。此外，復查無其
    他積極證據，足資證明被告有何著手竊盜未遂之犯行，既不能證明被告此部分犯
    罪。揆諸前揭法條規定及判例意旨，本應為被告無罪之諭知，惟公訴人認被告此
    部分犯行與前開論罪之侵入住居罪，有方法結果之牽連關係，爰不另為無罪之諭
    知。
四、據上論斷，應依刑事訴訟法第二百九十九條第一項前段，刑法第三百零六條第一
    項、第四十二條第二項，罰金罰鍰提高標準條例第一條前段、第二條，判決如主
    文。
中      華      民      國      九十      年      十二      月    六    日
                                  臺灣高雄地方法院刑事第四庭
                                      法    官  張 維 君
右正本證明與原本無異。
如不服本判決，應於判決送達後十日內，向本院提出上訴狀。
                                      書 記 官  趙 美 玲
中    華    民    國      九十      年      十二      月      六      日
附錄：本案論罪科刑法條全文
刑法第三百零六條
無故侵入他人住宅、建築物或附連圍繞之土地或船艦者，處一年以下有期徒刑、拘役
或三百元以下罰金。
無故隱匿其內，或受退去之要求而仍留滯者，亦同。


司法院資訊處製作；財團法人民間司法改革基金會備份。
